【裁判字號】    99,訴,926
【裁判日期】    990427
【裁判案由】    撤銷買賣行為
【裁判全文】
臺灣臺中地方法院民事裁定  99年度訴字第926號
原      告  丙○○
訴訟代理人  李進建律師
被      告  甲○○
被      告  乙○○
共      同
訴訟代理人  吳紹貴律師
上當事人間請求撤銷買賣行為事件，本院裁定如下：
    主    文
本件移送臺灣雲林地方法院。
    理    由
一、按訴訟之全部或一部，法院認為無管轄權者，依原告聲請或
    依職權以裁定移送其管轄法院，民事訴訟法第28條第1項定
    有明文。
二、本件原告起訴主張：被告乙○○、甲○○為兄弟關係，乙○
    ○為避免其所有坐落於雲林縣斗六市○○○段0000-0000地
    號土地及其上建物即門牌號碼雲林縣斗六市○○○路49號之
    不動產（下稱系爭不動產）被原告查封，竟與甲○○通謀為
    虛偽意思表示，藉買賣名義，將系爭不動產辦理移轉登記予
    甲○○，被告二人就系爭不動產所為之買賣行為意思表示無
    效，乙○○得請求甲○○回復系爭不動產所有權移轉登記，
    因乙○○怠於行使權利，原告為保全債權，代位所有權人行
    使其權利，請求甲○○塗銷所有權移轉登記。先位聲明：（
    1）確認乙○○與甲○○就系爭不動產於民國98年6月10日所
    為之買賣關係不存在。（2）甲○○就系爭不動產於98年7月
    14 日，經雲林縣斗六地政事務所所為之所有權移轉登記應
    予塗銷，並回復登記予乙○○。（3）願供擔保，請准宣告
    假執行。
三、按因不動產之物權涉訟者，專屬不動產所在地之法院管轄，
    其他因不動產涉訟者，得由不動產所在地之法院管轄。移送
    訴訟之裁定確定時，受移送之法院受其羈束。前項法院，不
    得以該訴訟更移送於他法院。但專屬於他法院管轄者，不在
    此限。民事訴訟法第10條、30條分別定有明文。本件系爭房
    地坐落於雲林縣，依上開法條之規定，臺灣雲林地方法院自
    有管轄權，先為敘明。復按依被上訴人所訴之事實觀之，其
    請求上訴人塗銷系爭土地之所有權移轉登記，顯在行使系爭
    土地所有人之除去妨害請求權，自係因不動產物權涉訟，依
    民事訴訟法第10條第1項規定，應專屬系爭土地所在地之臺
    灣花蓮地方法院管轄，最高法院74年台上字第280號判例意
    旨參照。查本件原告既主張被告間就系爭不動產之買賣關係
    不存在，為保全債權，代位所有權人，請求甲○○塗銷系爭
    不動產所有權移轉登記，則揆諸上開規定及判例意旨，自係
    因不動產之物權涉訟，而應專屬於系爭不動產所在地之臺灣
    雲林地方法院管轄。故原法院以兩造合意移轉管轄而裁定將
    本件訴訟移送本院，與法未合。至原告備位聲明，自不宜割
    裂由不同之法院管轄，故本院爰依職權將本件訴訟之全部移
    送於有專屬管轄權之臺灣雲林地方法院。
四、爰依首揭法條規定，裁定如主文。
中    華    民    國    99    年    4    月    27    日
                  民事第三庭    法  官  謝慧敏
正本係照原本作成。
如不服本裁定應於送達後10日內向本院提出抗告狀，並繳納抗告
費新臺幣1000元。
中    華    民    國    99    年    4    月    27    日
                                書記官  王志

司法院資訊處製作；財團法人民間司法改革基金會備份。
